【裁判字號】    98,交聲,595
【裁判日期】    980430
【裁判案由】    違反道路交通管理處罰條例聲明異議
【裁判全文】
臺灣臺北地方法院交通事件裁定         98年度交聲字第595號
原處分機關  交通部公路總局臺北區監理所
受處分人    甲○○
上列受處分人因違反道路交通管理處罰條例案件，對於交通部公
路總局臺北區監理所中華民國98年1月22日所為之處分（原處分
案號：北監自裁字第40-C00000000號），聲明異議，本院裁定如
      下：
    主  文
原處分撤銷。
甲○○不罰。
    理  由
一、按汽車駕駛人，行經有燈光號誌管制之交岔路口闖紅燈者
    ，處新臺幣1800元以上5400元以下罰鍰，並記違規點數3點
    ，道路交通管理處罰條例第53條第1項、第63條第1項第3款
    分別定有明文。另按法院受理交通事件，準用刑事訴訟法之
    規定，從而「罪疑惟輕」、「事證有疑，利於被告」等刑事
    訴訟法上之原理、原則，於交通事件之處理上，即有準用之
    餘地。又「交通法庭認為聲明異議有理由或聲明異議雖無理
    由而原處分不當或違法者，應以裁定將原處分經聲明異議部
    分撤銷，並自為裁定」，道路交通案件處理辦法第20條前段
    定有明文，從而，法院處理交通事件之異議，不僅須審酌原
    處分機關之裁決是否「違法」，並兼及於該裁決之處分是否
    「不當」。縱原處分機關之裁決處分，依其外在形式為合法
    ，惟核其實質欠缺「合理」、「正當」、「妥適」致影響人
    民正當權益之保障時，即屬「不當」，而有撤銷原裁定之原
    因。又交通違規的裁決處分為「行政處分」（行政法院72年
    度判字第327號判決參照），且依裁決所為之科處「罰鍰」
    ，又屬於行政罰之一種，是裁決處分是否合理、正當、妥適
    ；所科罰鍰是否符合公平與正當法律程序，自應同受行政程
    序法、行政罰法等相關規範之限制，並有一般法律原理、原
    則之適用。
二、本件異議人即受處分人於97年1月15日凌晨0時55分許，駕駛
    車號BS-8088號（製單舉發之執勤警察誤載為車號BS-8080號
    ）自小客車行經臺北縣萬里鄉○○路口時，遇路口燈號已轉
    為紅燈仍逕自穿越而行，為臺北縣政府警察局金山分局交通
    隊之執勤警察發現予以攔停並依法舉發，嗣經原處分機關交
    通部公路總局臺北區監理所認定違規事實明確，爰依道路交
    通管理處罰條例第53條第1項、第63條第1項第3款，裁處異
    議人新臺幣5400百元之罰鍰，並記違規點數3點。然因異議
    人認為舉發違規通知單上之記載有諸多錯誤，且其事後雖經
    警察於通知單上逕為更正，並作成更正通知書，然該更正通
    知書亦未依法送達異議人，致異議人對該違規之舉發與裁決
    有所不服而提起異議等語。
三、經查，本件受處分人所涉違規事項為「駕車行經有燈光號誌
    管制之交岔路口闖紅燈」之事實，雖有臺北縣政府警察局北
    縣警交字第C00000000號舉發違反道路交通管理事件通知單
    影本1紙附卷（見本院卷第7頁）可稽，惟該通知單內關於車
    主之地址、車牌號碼及行經方向之記載均有諸多錯誤，類如
    ：將違規人住址之臺北縣石碇鄉○○○街1號僅載為「臺北
    縣石碇鄉○○○街」，而漏載「1號」；車牌號碼「BS-8088
    」誤載為「BS-8080」、闖紅燈「 (萬里往基隆)」誤載為「
    (萬里往金山）」等，且均為影響違規當事人、違規事實等
    認定之重大明顯瑕疵。而證人即本件舉發員警乙○○於98年
    4月10日到庭時復證稱：「我們是從萬里往基隆方向要去簽
    巡邏箱，當我們在該路口時，左方的燈僅為黃燈，前方還是
    紅燈，開在我們前方的受處分人就開車過去，所以我就把他
    給欄下，開完舉發單交給受處分人後，我回分局才發現違規
    舉發單上有3個地方記載有誤，所以我就行文給業務單位請
    他們更正，因為如果車號不對，他們無法建檔，監理單位也
    不可能開裁決書。違規人手上的通知單是未經更正的通知書
    ，至於業務單位嗣後有無將更正通知書寄給受處分人，我就
    不清楚，要回去查才知道」等語（參見本院調查筆錄）；嗣
    經本院要求證人應將該更正通知書究竟有無送達受處分人一
    事查明回復本院後，經證人於98年4月13日以電話知本院：
    「經查本件確因業務組疏忽，所以並沒有寄發更正通知書給
    異議人」等語，而由本院作成公務電話紀錄（參見本院卷第
    20頁)附卷可參。按道路交通管理事件統一裁罰基準及處理
    細則第30條第1項規定：「…辦理移送之機關，收受舉發單
    位送交違反道路交通管理事件後，應審查事件填記內容事否
    符合規定、附件是否齊全；發現不符規定或附件欠缺者，應
    即協調補正後再行移送，其屬填記錯誤者，並應即日通知被
    通知人更正」及行政程序法第100條第1項前段：「書面之行
    政處分，應送達相對人及已知之利害關係人」、同法第101
    條：「行政處分如有誤寫、誤算或其他類此之顯然錯誤者，
    處分機關得隨時或依申請更正之。前項更正，附記於原處分
    書及其正本，如不能附記者，應製作更正書，以書面通知相
    對人及已知之利害關係人」，分別定有明文。依上述規定，
    交通違規舉發單之補正或更正，即應立即更正或補正；若有
    更正通知書，自應將更正通知書掛號寄送受處分人始為合法
    。惟本案舉發單位既因舉發當時之疏失而有須予更正或補正
    事項，卻未於第一時間立即更正或補正並送達當事人；嗣於
    事後發現有待補正與通知之事項，並作成更正通知書，然又
    因舉發機關內部單位間業務連絡上之疏失，漏未將更正通知
    書送達予受處分人，是本件之舉發違規顯然有重大瑕疵且未
    依法完成送達程序甚明。從而，本件之舉發既有重大瑕疵，
    原處分機關貿然予以裁罰，於法即有未合，受處分人之異議
    即有理由，自應由本院裁定將原處分撤銷，並另為受處分人
    不罰之諭知，以資適法。
四、據上論結，應依道路交通案件處理辦法第20條，裁定如主文
    。
中    華    民    國    98    年    4    月    30   日
                  交通法庭法  官  楊台清
以上正本證明與原本無異
如不服本裁定，應於裁定送達後5日內向本院提出抗告狀。
                          書記官  劉子豪
中    華    民    國    98    年    4    月  30   日


司法院資訊處製作；財團法人民間司法改革基金會備份。
